臺灣板橋地方法院刑事判決　　　　　　　　　　　　　九十一年度訴字第六九四號
　　公　訴　人　臺灣板橋地方法院檢察署檢察官
　　被　　　告　乙○○
　　　　　　　　甲○○
　　共　　　同
　　選任辯護人　鍾儀婷律師
右列被告因偽造文書等案件，經檢察官提起公訴（九十一年度偵字第三○五二號），
本院判決如左：
        主  文
乙○○行使偽造私文書，足以生損害於公眾及他人，處有期徒刑伍月，如易科罰金以
佰元折算壹日。於民國八十九年三月三日冒「甲○○」名義申領之中華民國護照申
請書其上之乙○○照片壹張及偽造之甲○○中文、英文署押各壹枚，均沒收。
甲○○共同未指定犯人，而向該管公務員誣告犯罪，處拘役伍拾日，如易科罰金以
佰元折算壹日。
        事  實
一、乙○○曾在日本因逾期居留遭該國禁止入境一年，為能於禁止入境之期間內再入
    境日本，竟於民國八十九年二月底、三月初某日（確實時間不詳），意圖為自己
    不法之所有，在其位於臺北縣板橋市○○街四四巷七號三樓之住處，徒手竊取其
    妹甲○○所有之中華民國護照及國民身分證（所涉親屬竊盜部分，未據甲○○告
    訴），得手後，擬供其後冒用甲○○名義辦理護照入境日本之用，復基於行使偽
    造私文書、未經許可入國及行使使公務員登載不實文書之概括犯意，隨於八十九
    年二月底、三月初某日（確實時間不詳），寄送甲○○之國民身分證、其個人（
    乙○○）照片三張予「宜君旅行社」，並委請利用該旅行社不知情之職員王美元
    向址設臺北市○○路○段二之二號五樓之我國「外交部領事事務局」代為申請署
    名為甲○○之中華民國普通護照，王美元隨即於八十九年三月三日，向外交部領
    事事務局人員申請，並由乙○○於不詳時間（確實時間不詳），在臺北華江橋附
    近路邊，於事先已由不知情之王美元填寫並黏貼好乙○○照片屬私文書性質之普
    通護照入出境許可申請書（收據號碼為１２５６８７號）其上，偽造甲○○中文
    、英文署押各一枚，而偽造該普通護照入出境許可申請書，足以生損害於外交部
    領事務局對於普通護照核發許可管理之正確性及甲○○本人有被誤認申請普通護
    照之情，嗣乙○○偽造填寫該紙普通護照入出境許可申請書完成後，旋即由不知
    情之王美元向外交部領事事務局人員提出行使之，使外交部領事事務局人員將此
    不實之事項登載於職務上所掌之普通護照上（公文書）上，並據以核發乙本署名
    為甲○○之中華民國普通護照（護照號碼為：Ｍ00000000號，未扣案，
    是否存在不明）；又乙○○取得前述外交部領事事務局所核發之該本署名為甲○
    ○之中華民國普通護照後，繼委由仍不知情之王美元持該中華民國普通護照，於
    不詳時地（確實時間不詳）前往位於臺北市○○○路○段二四五號新光人壽敦化
    大樓十樓之「財團法人交流協會臺北市務所」，以代為辦理赴日本為期五年之簽
    證手續，相關手續辦理就緒後，乙○○基於行使使公務員登載不實（中華民國普
    通護照部分）、違反入出境限制之概括犯意，及承前使公務員登載不實之概括犯
    意，先後於附表一、二所載之時、地，搭乘如附表一、二所載之班機，出、入臺
    灣國境，並於附表一、二所載之時、地，出、入臺灣國境時，在附表一至六所示
    之機場入境查驗檯向內政部警政署航空警察局（以下簡稱航警局）證照查驗隊人
    員提出行使前揭經外交部領事事務局所核發署名為甲○○之中華民國普通護照，
    使不知情之航警局證照查驗隊人員將此不實之證照號碼、基本資料及班機代號等
    入境事項登載輸入於職務上所掌之公文書（電腦）上，足以生損害於航警局對於
    入出境管理之正確性及甲○○本人有被誤認出、入臺灣國境之事實；另甲○○於
    附表二所載之時、地進入臺灣國境時，仍承前行使偽造私文書（行使偽造中華民
    國入境旅客申報單部分）之概括犯意，先後於附表二所載之時、地偽造屬私文書
    性質，署名為甲○○之中華民國入境旅客申報單（因已逾一年之保管年限，業經
    依規定銷毀），足以生損害於財政部關稅局對於旅客申報事項查核之正確性及甲
    ○○本人，嗣偽造完成後，再先後於附表二所載之入境通關時間向財政部臺北關
    稅局及高雄關稅局行李檢查人員提出行使之。嗣於九十年底某日，甲○○因公司
    辦理員工旅遊，遍尋其國民身分證及護照無著，而詢問乙○○，乙○○乃告以上
    情，乙○○為掩飾其冒領護照之上情，甲○○則為期申領取得護照，其等二人竟
    基於犯意聯絡，由甲○○於九十年十月二十二日，前往臺北縣警察局海山分局，
    謊報其護照號碼為Ｍ00000000號之護照，於九十年十月一日因「颱風天
    、搬東西、不見了」而遺失，並填具「中華民國護照遺失作廢申報表」一式兩份
    ，而未指定犯人向該管公務員誣告他人犯侵占遺失物罪，臺北縣政府警察局海山
    分局警員受理報案並在前開申報表上蓋用護照專用章後，將一份申報表交予甲○
    ○，甲○○乃於八十八年六月二十一日持此申報表前往外交部領事事務局以遺失
    為由欲再申請補發新護照，因經該局之承辦人員發現有異，函請內政部警政署刑
    事警察局查明，而循線偵悉上情。
二、案經內政部警政署航空警察局移請臺灣板橋地方法院檢察署檢察官偵查起訴。
        理  由
一、訊據被告乙○○對其有於前開時地行使偽造私文書、未經許可入國及行使使公務
    員登載不實文書等事實供承不諱，並經證人王美元於警訊時證述上情明確，復有
    國人入出境端末查詢報表二件與外交部領事事務局九十年十月二十九日領（一）
    （九○）字第九○六六○○二六三○號函暨檢附中華民國護照申請書（八十九年
    三月三日、九十年十月二十三日）、中華民國護照遺失作廢申請表等件附於偵查
    卷及財政部臺北關稅局九十一年五月二十二日北普稽一字第九一一○三三二九號
    函暨檢附入出境資料等件在卷可稽，惟其則矢口否認有未指定犯人向公務員誣告
    他人犯侵占遺失物罪之犯行，辯稱：其冒被告甲○○名義申領之中華民國護照確
    已因故遺失，其亦將此遺失之情況告知其妹即被告甲○○，而因該護照既已遺失
    ，自要申請補發，故其始請被告甲○○向主管機關申請該護照遺失，並辦理補發
    事宜，至嗣被告甲○○向臺北縣警察局海山分局填載之「中華民國護照遺失作廢
    表」，其上有關經過情形一欄，就該護照遺失之原因記載雖或有不實，然遺失本
    身確屬事實，此並無虛偽不實，是其所為與誣告罪之要件不合云云；被告甲○○
    則亦矢口否認有未指定犯人向公務員誣告他人犯行，辯稱：伊前開遭冒名申請之
    護照既確已遺失，伊在被告乙○○告知已遺失之情況下，前往警局申報遺失，其
    主觀上並無明知為不實事項之誣告罪之犯罪故意，當不構成犯罪云云。經查：
（一）被告甲○○確有於上述時地，以伊護照號碼為Ｍ00000000號之護照，
      於九十年十月一日因「颱風天、搬東西、不見了」而遺失，並填具「中華民國
      護照遺失作廢申報表」一式兩份，向臺北縣政府警察局海山分局警員報案，嗣
      於八十八年六月二十一日持申報表前往外交部領事事務局以遺失為由欲再申請
      補發新護照等節，有前開外交部領事事務局九十年十月二十九日領（一）（九
      ○）字第九○六六○○二六三○號函暨檢附中華民國護照申請書（八十九年三
      月三日、九十年十月二十三日）、中華民國護照遺失作廢申請表等件附於偵查
      卷可參。
（二）則查，被告乙○○於偵審中既自承其於被告甲○○向臺北縣政府警察局海山分
      局申報上開護照遺失之前，已向伊說明該護照係其冒名申請，嗣則遺失，故囑
      被告甲○○前往警局申報遺失等語無訛（見偵查卷第三八頁，本院九十一年四
      月三十日訊問筆錄），被告甲○○於偵審中對於伊於前往臺北縣政府警察局海
      山分局申報上開護照遺失之前，對於該護照係其姐冒名申請亦已知悉乙節，亦
      不否認（見偵查卷第八頁背面、第三七頁，本院九十一年四月三十日訊問筆錄
      ），是該護照嗣後縱確於被告乙○○使用之情況下遺失，然被告乙○○明知上
      情，仍故意虛構該護照係於九十年十月一日因「颱風天、搬東西、不見了」而
      遺失之內容，並填具「中華民國護照遺失作廢申報表」一式兩份，向臺北縣政
      府警察局海山分局警員報案，嗣並於八十八年六月二十一日持申報表前往外交
      部領事事務局，以遺失為由欲再申請補發新護照，是其所告事實之一部分即係
      出於故意虛構，而按刑法上之誣告罪，本不限於所告事實全屬虛構始得成立，
      倘所告事實之一部分係出於故意虛構，仍不得謂非誣告，則被告甲○○所為，
      自已構成誣告罪至明。
（三）而查，被告乙○○囑被告甲○○以前開不實之原因向主管機關申報護照遺失，
      顯為掩飾其冒領護照之上情，被告甲○○則為期申領取得護照，是其二人對於
      未指定犯人向公務員誣告他人之犯行，有犯意聯絡及行為分擔至為明灼，被告
      二人前開否認犯誣告罪之辯解，尚難採信，本件事證已臻明確，其等之犯行足
      堪認定，應各依法論科。
二、核（一）被告乙○○所為，(1)、關於明知為不實事項而使外交部領事事務局人員
    及航警局證照查驗隊人員，將此不實事項登載輸入於職務上所掌之公文書上（中
    華民國普通護照及電腦中），係犯刑法第二百十四條之使公務員登載不實罪，其
    取得該本署名為甲○○名義之中華民國普通護照後，再於附表一、二所載之時、
    地，出、入臺灣國境時，向航警局證照查驗人員提出行使之，係犯刑法第二百十
    六條、第二百十四條之連續行使使公務員登載不實罪，公訴人認被告行使署名為
    甲○○之護照，係犯刑法第二百十六條、第二百十二條之行使偽造護照罪，尚有
    未洽【蓋該本護照乃被告『利用有製作權限』之外交部領事事務局人員所製作填
    寫，而該公務員本有製作之權限，非無製作權限之人所製作，自尚難認係偽造】
    ；(2)、關於冒用甲○○名義，偽造填寫普通護照入出境許可申請書及中華民國入
    境旅客申報單，並分別向外交部領事事務局人員及財政部臺北關稅局行李檢查人
    員提出行使之，係犯刑法第二百十六條、第二百十條之行使偽造私文書罪，(3)、
    又關於未經許可，入、出臺灣國境，係犯入出國移民法第五十四條之罪。(4)、復
    且關於虛構不實原因，向主管機關申報護照遺失，所為係犯刑法第一百七十一條
    第一項之未指定犯人誣告罪。（二）被告甲○○所為，則係犯刑法第一百七十一
    條第一項之未指定犯人誣告罪。被告二人就前開誣告罪，具有犯意聯絡，行為分
    擔，為共同正犯，公訴人認被告乙○○為教唆犯，尚有誤會。（三）被告乙○○
    利用不知情之旅行社人員填製中華民國普通護照申請書、進而行使之犯行，又利
    用不知情之旅行社人員填製中華民國入境旅客申報單、向日本「財團法人交流協
    會臺北市務所」行使中華民國護照之犯行，均屬間接正犯。（四）被告乙○○前
    後多次在中華民國入境旅客申報單、中華民國護照上偽造「甲○○」中文或英文
    署押之犯行；再前後二次偽造性質上屬私文書性質之中華民國普通護照申請書、
    中華民國入境旅客申報單之犯行，本均分別係犯行時間緊接，所犯又係構成要件
    相同之罪名，顯基於概括犯意為之，為連續犯，然被告乙○○偽造署押之犯行為
    偽造私文書之一部分，偽造私文書之低度行為又已為行使之高度行為所吸收，均
    不另論罪；又被告乙○○前後多次行使使公務員登載不實之犯行，時間緊接，所
    犯又係構成要件相同之罪名，顯係基於概括犯意為之，為連續犯，以一罪論，並
    應依刑法第五十六條之規定加重其刑。（五）被告乙○○所犯所犯前開各罪間，
    具有方法結果之牽連關係，為牽連犯，應依刑法第五十五條之規定，從較重之行
    使偽造私文書罪處斷。公訴人雖僅起訴被告行使偽造私文書、使公務員登載不實
    罪、未經許可入國罪等部分，然行使使公務員登載不實之文書罪與使公務員登載
    不實罪間具有吸收犯裁判上一罪之關係，前開各罪間又具有牽連犯裁判上一罪之
    關係，公訴人起訴未及之部分，自均在本院得一併審究之範圍內。（六）爰分別
    審酌被告二人之素行，被告乙○○之犯行造成我國政府機關對人民入出境管制之
    危害性、犯罪目的係為轉往第三國工作，與被告二人犯誣告罪之目的、犯罪手段
    犯後言詞閃爍以圖卸責等及其他一切情狀，各量處如主文所示之刑，並分別諭知
    易科罰金之折算標準。
三、中華民國普通護照申請書上之「乙○○」之照片一張，係被告乙○○所有而供其
    犯罪所用，此據被告乙○○於偵審中陳明在卷，爰依刑法第三十八條第一項第二
    款之規定宣告沒收。普通護照入出境許可申請書（收據號碼為１２５６８７號）
    其上，偽造之「甲○○」中文、英文署押各一枚，均應依刑法第二百十九條之規
    定宣告沒收之（蓋被告偽造郭振強名義之署押行為，雖組成其偽造私文書行為之
    一部，不得另論以刑法第二百十七條第一項之罪，但其所偽造之署押，仍應依同
    法第二百十九條之規定予以沒收，最高法院四十七臺上字第八八三號判例可資參
    照）。又被告乙○○於（即附表二所示時點），在桃園國際機場，所偽造之三紙
    中華民國入境旅客申報單，因已逾一年之保管年限，業已依規定銷毀在案，有財
    政部臺北關稅局九十一年五月二十二日北普稽一字第九一一○三三三二九號函乙
    紙在卷足佐，故就被告乙○○於該三紙中華民國入境旅客申報單上所偽造之署名
    為「甲○○」名義之署押，爰不另為沒收之諭知，併此敘明。
據上論斷，應依刑事訴訟法第二百九十九條第一項前段，入出國及移民法第五十四條
，刑法第十一條前段、第二十八條、第五十六條、第一百七十一條第一項、第二百十
六條、第二百十條、第二百十四條、第二百十九條、第五十五條、第四十一條第一項
前段、第三十八條第一項第二款，罰金罰鍰提高標準條例第一條前段、第二條，判決
如主文。
本案經檢察官簡美慧到庭執行職務。
中      華      民      國    九十一    年      六      月    二十五    日
                                臺灣板橋地方法院刑事第一庭
                                      法  官  邱  靜  琪
【附表一】、出境部分
┌───┬───────┬────────┬─────────────┐
│編號  │   出境時間   │   出境機場     │  搭乘班機                │
│      │  （民國）    │                │                          │
├───┼───────┼────────┼─────────────┤
│ 一   │90.3.16     │  桃園國際機場  │  CX564（國泰航空）       │
├───┼───────┼────────┼─────────────┤
│ 二   │  90.9.25     │     同右       │  EG121（日本亞細亞航空） │
├───┼───────┼────────┼─────────────┤
│ 三   │  91.4.8      │     同右       │  CX564（國泰航空）       │
└───┴───────┴────────┴─────────────┘
【附表二】：入境部分
（註）：(1)入境查驗時間：即內政部警政署航空警察局證照查驗隊查驗時間
        (2)入境通關時間：即財政部關稅局行李檢查人員檢查時間
┌──┬───────┬───────┬───────┬────────┐
│編號│  入境查驗時間│  入境通關時間│   入境機場   │  搭乘班機      │
│    │    （民國）  │  （民國）    │              │                │
├──┼───────┼───────┼───────┼────────┤
│ 一 │  八十九年六月│ 八十九年六月 │ 桃園國際機場 │   CX565        │
│    │  十五日上午十│ 十五日下午一 │              │ （國泰航空）   │
│    │  二時五十二分│ 時零六分     │              │                │
├──┼───────┼───────┼───────┼────────┤
│ 二 │  八十九年十二│ 八十九年十二 │  同右        │   EG233        │
│    │  月二十日晚上│ 月二十日晚上 │              │ （日本亞細亞   │
│    │  六時三十三分│ 七時零二分   │              │   航空）       │
├──┼───────┼───────┼───────┼────────┤
│ 三 │  九十年七月四│ （不詳）     │  同右        │   SG983        │
│    │  日下午五時三│              │              │  （新加坡航空）│
│    │  十四分      │              │              │                │
└──┴───────┴───────┴───────┴────────┘
右正本證明與原本無異。
如不服本判決，應於判決送達後十日內向本院提出上訴狀 (應附繕本) ，上訴於臺灣
高等法院。
                                      書記官  黃  頌  棻
中      華      民      國    九十一    年      六      月    二十七    日
附錄本案論罪科刑法條全文：
中華民國刑法第二百一十條（偽造變造私文書罪）
偽造、變造私文書，足以生損害於公眾或他人者，處五年以下有期徒刑。
中華民國刑法第二百一十二條 （偽造變造特種文書罪）
偽造、變造護照、旅券、免許證、特許證及關於品行、能力服務或其他相類之證書、
介紹書，足以生損害於公眾或他人者，處一年以下有期徒刑、拘役或三百元以下罰金
。
中華民國刑法第二百一十四條（使公務員登載不實罪）
明知為不實之事項，而使公務員登載於職務上所掌之公文書，足以生損害於公眾或他
人者，處三年以下有期徒刑、拘役或五百元以下罰金。
中華民國刑法第二百一十六條（行使偽造變造或登載不實之文書罪）
行使第二百十條至第二百十五條之文書者，依偽造、變造文書或登載不實事項或使登
載不實事項之規定處斷。
中華民國刑法第一百七十一條（未指定犯人誣告罪）
未指定犯人，而向該管公務員誣告犯罪者，處一年以下有期徒刑、拘役或三百元以下
罰金。
未指定犯人，而偽造、變造犯罪證據，或使用偽造、變造之犯罪證據，致
開始刑事訴訟程序者，亦同。
入出國及移民法第五十四條
未經許可入出國或受禁止出國處分而出國者，處三年以下有期徒刑、拘役或科或併科
新台幣九萬元以下罰金。
